【裁判字號】    90,交聲,3
【裁判日期】    900402
【裁判案由】    違反道路交通管理處罰條例聲明異議
【裁判全文】
臺灣苗栗地方法院交通事件事裁定                        九十年度交聲字第三號
    移 送機 關  交通部公路局新竹區監理所苗栗監理站
    受處分人      甲○○
    即異議人
右列聲明異議人因違反道路交通管理處罰條例案件，對於交通部公路局新竹區監理所
苗栗監理站八十九年十二月二十六日所為之處分 (苗稽駕字第五四－Z000000
00號裁決書)，聲明異議，本院裁定如左：
    主  文
異議駁回。
    理  由
一、按高速公路交通管制規第八條第一項第一款至第四款規定：「汽車行駛高速公路
    ，其車道之使用，除因交通事故及道路施工依臨時或可移動標誌指示或公路警察
    指揮外，應依設置之交通標誌、標線或號誌之規定，無設置者，應依左列規定：
    一  車輛行駛於同向二車道路段，除為超越同一車道之前車時得暫時利用內側車
    道超越前車外，不得行駛內側車道。但排氣量超過一千立方公分之小型車輛，得
    以最高速限於內側車道繼續行駛。二  汽車行駛於同向三車道路段，大型車與排
    氣量小於一千立方公分或行駛速率低於每小時八十公里之較慢速車輛，應行駛於
    外側車道，為超越同向之前車時得暫時利用中線車道超越前車，禁止行駛或變換
    車道行駛內側車道。排氣量超過一千立方公分及其行車速率每小時八十公里以上
    之小型車輛可行駛中線車道，為超越同向之前車時，得暫時利用內側車道超越前
    車。三  汽車行駛於同向四車道路段。大型車與排氣量小於一千立方公分或行駛
    速率低於每小時八十公里之較慢速車輛，應行駛於外側車道，為超越同向之前車
    時，得暫時利用中外車道超越前車，禁止行駛或變換車道行駛中內車道或內側車
    道。排氣量超過一千立方公分及其行車速率每小時八十公里以上之小型車可行駛
    於中內車道，為超越同向之前車時，得暫時利用內側車道超越前車。」、同規則
    第九條規定：「則汽車行駛高速公路，不得有左列行為：一、跨行車道、蛇行、
    迴轉、倒車或逆向行駛。」、同規則第十一條規定：「汽車在行駛中，不得驟然
    或任意變換車道，如欲超越前車或變換車道時，應先顯示方向燈告知前後車輛，
    並保持安全距離及間隔，方得超越或變換車道。」再道路交通管理處罰條例第三
    十三條規定：「汽車行駛於高速公路或設站管制之道路，而不遵管制之規定者，
    處汽車駕駛人新臺幣三千元以上六千元以下罰鍰。汽車駕駛人有前項情形，因而
    致人受傷者，吊扣其駕駛執照一年；致人重傷或死亡者，吊銷其駕駛執照；如有
    檢驗、鑑定或查證必要時，並得暫時扣留其車輛，其期間不得超過三個月。」、
    同法第六十三條規定：「汽車駕駛人有左列各款所列條款之一者，除依原條款處
    罰鍰外，並予記點：一  有第三十三條、第三十八條第一項、第四十條第一項、
    第四十五條、第四十七條第一款至第四款、第四十八條、第四十九條或第六十條
    第一項、第二項第一款至第三款情形之一者，各記違規點數一點。二  有第二十
    九條第一項第一款至第四款、第二十九條之二第一項、第二項、第三十條第一項
    第一款、第二款情形之一者，各記違規點數二點。三  有第四十三條、第五十三
    條或第五十四條情形之一者，各記違規點數  三點。依前項各條款，已受吊扣或
    吊銷駕駛執照處分者，不予記點。汽車駕駛人在六個月內，違規記點共達六點以
    上者，吊扣駕駛執照一個月；一年內經吊扣駕駛執照二次，再違反第一項各款所
    列條款之一者，吊銷其駕駛執照。」
二、本件異議理由略以：聲明異議人甲○○於民國八十九年十一月一日晚上八時四分
    ，駕駛自用小客車，在國道一號公路一五七公里處，經警員林政德及楊忠廣攔下
    告知超速，時速一百四十二公里，並有加列一項任意變換車道，但聲明人並無此
    項事實，拒絕簽名，是本件異議人並未違規，舉發有誤，為此聲明異議。
三、揆諸交通警員製單舉發違反道路交通管理處罰條例所列之違規事實，本質上為行
    政處分，係公務員基於職務上權力，依法就特定之公法具體事件所為之單方行政
    行為，基於公務員為公法上行為具有公信力之原則，該行政行為當可被推定為真
    正，其據以依法處分之事實認定亦為正確無誤，此與民事訴訟法第三百五十五條
    第二項規定「文書依其程式及意旨得認作公文書者，推定其為真正」之情形相同
    ，本此公信原則，乃立法者賦予行政機關制定違反道路交通事件統一裁罰標準及
    處理細則，使執勤警員得當機處分，以維護交通秩序、安全之行政目的。反之，
    若謂公務員一切行政行為均需預留證據以證其實，則國家行政勢必窒礙難行，據
    此，刑事訴訟法就犯罪證據有關規定中，與屬於行政秩序罰之交通違規裁罰本質
    不合之部分，自不在準用之列。
四、本件異議人前述超速違規事實，業經國道警察局舉發在前。經本院向舉發單位查
    詢回覆：「異議人於前述時、地，駕車時速每小時一百四十二公里，超速五十二
    公里，經值勤警員確認該車超速時，遂開亮警車警示燈、手持指揮棒攔查該車，
    惟該車反加速離去規避取締，後經值勤員警駕駛警車尾隨至一六一公里處才攔下
    該車，該車並由外線到中線到內線，再由內線到中線連續任意變換車道。」等情
    ，有該警察局第三警察隊九十年二月五日公警國三刑字第一一三五號函在卷可證
    ，參照前項說開，異議人駕車時速每小時一四二公里，遠遠超過限速九十公里，
    經警示警停下，除未停車受檢外，並駕駛車輛並由外線到中線到內線，再由內線
    到中線，其續任意變換車道已明顯，此外復查無何證據足認執勤員警有捏造事實
    違法取締之情事，則其本於維護交通秩序、安全之職責所為舉發，自應受到合法
    、正確之推定，異議人空言辯稱並未超速任意變換車道云云，即難採信。原處分
    機關據前揭違規單之記載援引首開規定，裁處罰鍰新台幣六千元並無不當，本件
    異議為無理由，應予駁回。
四、據上論斷，應依道路交通案件處理辦法第十九條，裁定如主文。
中      華     民     國      九十      年    四      月       二      日
                     臺灣苗栗地方法院交通法庭
                                    法  官  張  珈  禎
右正本證明與原本無異。
如不服本裁定應於送達後五日內向本院提出抗告狀。
                                    書記官  趙  崇  彬
中      華     民     國      九十      年    四      月       四     日


司法院資訊處製作；財團法人民間司法改革基金會備份。
